臺灣高等法院民事裁定
109年度抗更一字第38號
抗  告  人  陳連發  
上列抗告人因與相對人法務部行政執行署新北分署間拘提管收事
件，對於中華民國109年7月24日臺灣新北地方法院109年度聲管
字第5號裁定，提起抗告，經最高法院發回，本院裁定如下： 
    主  文
抗告駁回。
抗告及發回前再抗告費用由抗告人負擔。
    理  由
本件抗告意旨略以：伊於民國95年1月4日後已非新璉富實業股
  份有限公司（下稱新璉富公司）實際負責人，95年1月4日以後
  之裁罰與伊無涉。縱認伊應負擔稅捐義務，伊已將名下不動產
  、個人所有帳戶、保險解約款項等，均交予行政執行署，並無
  「顯有履行之可能」或「就應供強制執行之財產有隱匿或處分
  之情事」之情形，況伊與大陸籍配偶育有2名未成年子女，其
  中1名子女年僅4歲，尚無法自理生活而需人全日保護、教養。
  伊所有資產不足支應所居住之桃園市每人扶養2人每月最低生
  活費新臺幣（下同）55,012元。伊平時靠打零工維持生計，向
  他人借貸之200萬元亦已用罄，倘將伊管收，一家生計有難以
  維持之虞，依法不得對伊為管收云云。
按行政執行官訊問義務人後，認顯有履行義務之可能，故不履
  行，或就應供強制執行之財產有隱匿或處分之情事，而有管收
  之必要者，得聲請法院裁定管收之，為行政執行法第17條第6
  項第1款、第3款所明定。所謂「顯有履行之可能，故不履行」
  或「就應供強制執行之財產有隱匿或處分之情事」之管收事由
　，僅須發生於義務人應負法定之納稅義務之後即足，不以發生
  於執行階段為限。蓋如認管收事由須發生在執行階段，無異解
  免執行前義務人之納稅義務，鼓勵義務人在應負納稅義務時起
  至執行前，隱匿、處分財產，逃漏稅捐，顯不符公平及比例原
  則。是以，義務人於應負法定納稅義務之行為後，倘已知悉該
  行為應負法定之納稅義務之情形下，有故不履行或處分本可供
  執行之財產，即符合上開法律規定之情形。又關於義務人拘提
  管收及應負義務之規定，於公司或其他法人之負責人亦適用之
　，同法第24條第4款亦有規定。另所稱公司負責人，應依公司
  法第8條第1項、第2項之規定為認定，係因公司之登記負責人
  原則上即為公司之實質負責人，惟如於具體事件經實際調查發
  現，義務人公司登記負責人並非實質為義務人公司管理事務或
  執行業務之人，而依相關事證所審認之實際負責人，其對義務
  人公司清償公法上金錢給付義務具實質影響力，應認其亦屬行
  政執行法第24條第4款所稱公司之負責人，俾符該款規定落實
  公法上金錢債權實現之本旨。
經查：
　㈠相對人主張抗告人為納稅義務人新璉富公司之實際負責人，
    新璉富公司積欠民國90-92年度營業稅罰鍰共501,413,200元
    ，經移送強制執行後迄今尚欠44,445,887元（下稱系爭罰鍰
    ）。抗告人主張其於95年1月4日後已非實際負責人，惟經相
    對人調查新璉富公司雖於95年1月5日變更負責人為張英惠，
    然抗告人仍為該公司之實際負責人，經營管理公司事務，此
    有經濟部商業司公司登記資料、訊問筆錄（原法院聲管字卷
    第27至49頁）可資參照，應認抗告人負有繳納系爭罰鍰之義
    務。又本件移送機關早以94年7月26日北區國稅新莊三字第0
    000000000號調查輔導函，通知新璉富公司提供資料，新璉
    富公司亦於94年7月29日收受通知，並於95年11月10日收受
    處分書及繳款書（原法院聲管字卷第10至17頁)，是以抗告
    人至遲於94年7月29日即知其負有系爭罰鍰繳納義務。
　㈡新璉富公司於收受調查輔導函、處分書及繳款書後，自94年1
    月間至96年11月間仍有金額不等之頻繁存入、領出交易，即
    有正常營業及收入、支付貸款，足證其確有履行稅捐義務之
    可能，然故不履行義務之情事。且抗告人於相對人詢問其有
    關公司財務或資金流向資料時，均答稱：「年代久遠，我沒
    有辦法提供資料」、「不知道」、「不清楚」、「忘記了」
    (原法院聲管卷第48、117-118、159-160頁)，故尚難以新璉
    富公司其後持續營業即認抗告人無隱匿、處分財產之情事。
　㈢至抗告人所稱其一家生計因其管收將有難以維持之虞云云，
    惟抗告人除自94年8月19日起至95年1月19日止，由新璉富公
    司玉山商業銀行帳戶匯至抗告人所有彰化商業銀行帳戶之金
    額達1,162萬元外，抗告人亦分別於103年11月24日、105年4
    月27日自其所有合作金庫銀行帳戶提領232萬元、56萬元現
    金，並於105年4月27日自抵押權人簡有義之帳戶提領600萬
    元現金，另分別於105年4月28日、105年7月13日以其南山人
    壽保單向保險公司借款，取得80萬元及90萬元現金，又於10
    6年6月8日自其子陳俊吉之個人帳戶提領60萬元現金，合計
    有2,280萬元可資運用（原法院聲管字卷第138頁)，自難認
    其一家生計因管收將難以維持之虞。是以原執行法院認抗告
    人有行政執行法第17條第6項第1款及第3款之法定拘提管收
    事由，而裁定准予管收，符合公平合理原則及比例原則。
綜上所述，原執行法院認相對人之聲請為有理由，而准予管收
　，於法並無不合。抗告意旨仍執陳詞，指摘原裁定不當，求予
  廢棄，為無理由，應駁回其抗告。
據上論結，本件抗告為無理由，爰裁定如主文。
中　　華　　民　　國　　109 　年　　12　　月　　21　　日
                  民事第八庭    
                      審判長法  官  陳邦豪
                            法  官  古振暉
                            法  官  湯美玉
正本係照原本作成。
本裁定除以適用法規顯有錯誤為理由外，不得再抗告。如提起再
抗告，應於收受送達後10日內委任律師為代理人向本院提出再抗
告狀。
中　　華　　民　　國　　109 　年　　12　　月　　21　　日
　　　　　　　　　　　　　  書記官  陳美宜